最高法院刑事判決　　　　　　　九十六年度台上字第二九四號
上　訴　人　甲○○（原名柯文華）
上列上訴人因偽造文書案件，不服台灣高等法院中華民國九十三
年六月一日第二審判決（九十三年度上訴字第七六八號，起訴案
號：台灣台北地方法院檢察署九十一年度偵字第一六一００號）
，提起上訴，本院判決如下：
    主  文
原判決撤銷，發回台灣高等法院。
    理  由
本件原判決撤銷第一審不當之科刑判決，改判仍依牽連犯從一重
論處上訴人甲○○（原名柯文華）共同行使偽造私文書，足以生
損害於他人（累犯）罪刑，固非無見。
惟查：(一)、民國九十二年一月十四日修正通過，同年二月六日公
布，同年九月一日施行之刑事訴訟法第一百五十九條第一項規定
：「被告以外之人於審判外之言詞或書面陳述，除法律有規定者
外，不得作為證據」，故以被告以外之人於審判外之陳述作為證
據時，必須符合法律所規定之例外情形，始具有證據能力。原審
係於九十三年五月十八日上午九時三十分審理，有該審判筆錄在
卷可稽（見原審卷第五十一頁），自應適用上開規定，始為適法
。但原判決引據證人何金釵、陳武慶、莊謙恭及郭秀貞於偵查中
之證述，資為論處上訴人本件犯行之依據（見原判決第六頁第五
行至第七行、第十五行至末行、第七頁末二行至第八頁第九行、
第九頁末二行），卻未說明該等證人於審判外之陳述，究竟如何
符合例外規定而得作為證據之理由，遽以其等於偵查中陳述之傳
聞證據，作為論處上訴人罪刑之基礎，於法自有未合。(二)、原判
決認定上訴人與自稱「何金釵」之真實姓名年籍不詳成年女子基
於共同之犯意聯絡，於八十七年四月二十五日或之前某日，在日
盛租賃股份有限公司（下稱日盛公司）職員陳武慶就附條件買賣
契約之連帶保證人辦理對保並與文華交通有限公司（下稱文華公
司）簽訂附條件買賣契約時，由上訴人陪同該自稱「何金釵」之
女子冒稱為何金釵，持變造之何金釵國民身分證影本交與陳武慶
核對而行使之，再由該假冒「何金釵」之女子接續於車牌號碼Ｄ
Ｄ－０六三號、ＳＳ－０九九號大客車之附條件買賣契約書立約
人欄及連帶保證人欄，蓋章並簽名，偽造「何金釵」署押及印文
，表示由何金釵擔任本件融資附條件買賣契約書連帶保證人之意
，偽造完成後，連同變造之何金釵身分證影本行使持交予日盛公
司等情，係以證人陳武慶之證述為其主要依據（見原判決第五頁
第九行至第十四行、第六頁第十四行至第七頁第十六行）。但上
訴人始終堅詞否認有偽造文書等犯行，辯陳其僅與日盛公司聯繫
辦理融資，並將資料交予日盛公司，嗣因日盛公司表示擔保不足
而予拒絕，其於向文華公司負責人莊謙恭報告此事後，即未再參
與，本件簽約時其並不在場等語；證人陳武慶、陳世杰於檢察官
最初偵訊時亦陳稱：「(一)八十七年四月十五日柯文華以電話向我
們接洽遊覽車要分期貸款新台幣一百萬元，之後傳真莊謙恭之身
分證影本及游聲城的身分證影本及土地權狀及『文華』（指文華
公司）之營利事業證及打算分期付款之支票帳號給我。(二)因查出
『游』（指游聲城）之房子被假扣押，請他們再提一位保證人，
他們才請何金釵以土地權狀、身分證影本給我們作保證人，另有
該二輛車原始證件及牌照申請書給我們審核。(三)我們八十七年四
月十八日審核通過，八十七年四月二十一日對保，對保日只『游
』、『莊』（指莊謙恭）來，八十七年四月二十二日再加入『何
金釵』對保。(四)八十七年四月二十五日簽立附條件買賣契約……
簽約時章是他們自己蓋『莊』『游』的章及『何』（指何金釵）
的章，並簽名」（見偵字第一０五九０號卷第四十八頁反面），
證人游聲城於第一審並證陳：「（你有沒有去《文華》公司簽保
證契約《指附條件買賣契約對保》？）好像有」、「（保證契約
上游聲城三個字是否你簽名《提示》？）是我簽的」、「（當簽
約時有幾個人在？）莊先生（指莊謙恭）、日盛（公司）的人、
我，三個人」、「（柯先生《指上訴人》當時是否在場？）不在
」（見第一審卷第一二三頁、第一二四頁）。證人陳武慶、陳世
杰及游聲城上開證言與上訴人所辯其僅與日盛公司聯繫辦理融資
，嗣因日盛公司表示擔保不足而予拒絕後，即未再參與，簽約時
其亦不在場一節，並無矛盾不符，原審對上開證據，何以不足據
為有利於上訴人之判斷，並未闡析論述，亦有判決不載理由之可
議。以上，或為上訴意旨所指摘，或係本院得依職權調查之事項
，應認原判決有撤銷發回更審之原因。原判決認上訴人牽連犯行
使變造特種文書，及說明不另為無罪諭知部分，基於審判不可分
原則，併予發回。又刑法第五十五條之牽連犯規定，業於九十四
年二月二日修正公布刪除，並於九十五年七月一日施行，案經發
回，更審時宜併注意新舊法之比較適用。
據上論結，應依刑事訴訟法第三百九十七條、第四百零一條，判
決如主文。
中　　華　　民　　國　九十六　年　　一　　月　 十八 　日
                      最高法院刑事第十一庭
                          審判長法官  謝　俊　雄
                                法官  陳　世　雄
                                法官  魏　新　和
                                法官  吳　信　銘
                                法官  徐　文　亮
      本件正本證明與原本無異
                                      書  記  官
中　　華　　民　　國　九十六　年　　一　　月　二十四　日
                                                      Ｅ
